臺灣臺中地方法院刑事判決  99年度自字第46號
自  訴  人  吳忠勇
自訴代理人  李昶欣律師
被      告  吳立群
選任辯護人  楊玉珍律師
            杜逸新律師
上列被告因違反公職人員選舉罷免法等案件，經自訴人提起自訴
，本院判決如下：
    主    文
本件自訴不受理。
    理    由
一、自訴意旨略以如附件之刑事自訴狀所載。
二、按自訴代理人經合法通知無正當理由不到庭，應再行通知，
    並告知自訴人。自訴代理人無正當理由仍不到庭者，應諭知
    不受理之判決，刑事訴訟法第331條定有明文。
三、經查，本件自訴人提起自訴並委任李昶欣律師為自訴代理人
    ，本院定於民國100年6月24日行審理程序，經合法通知自訴
    代理人而無正當理由未到庭，本院再改期於同年7月8日續行
    審理程序，並依法通知自訴代理人並告知自訴人，自訴代理
    人經合法通知仍無正當理由不到庭，有本院上開期日審判筆
    錄及相關送達證書附卷可稽。據此，揆諸前揭規定，爰不經
    言詞辯論，逕為不受理判決之諭知。
據上論斷，應依刑事訴訟法第331條、第343條、第307條，判決
如主文。
中    華    民    國  100    年    7    月    12    日
                    刑事第七庭  審判長法官  洪俊誠
                                      法官  巫淑芳
                                      法官  張德寬
以上正本證明與原本無異。
如不服本判決應於收受判決後10日內向本院提出上訴書狀，並應
敘述具體理由；其未敘述上訴理由者，應於上訴期間屆滿後20日
內向本院補提理由書（均須按他造當事人之人數附繕本）「切勿
逕送上級法院」。
                                  書記官  王麗雯
中    華    民    國    100    年    7    月    12    日
附件：
刑事自訴狀
自訴人：吳忠勇            住台中市○○○○街86號4F-13
                          身分證統一編號：Ｚ000000000
自訴代理人：李昶欣律師    址台中市○○路○段1號8樓之1
                          電話00-00000000
被      告：吳立群        住台中市○○區○○路2段280號12
                          樓
為違反公職人員選舉罷免法等，依法提起自訴狀事：
壹、案件緣由
一、緣自訴人係台中市西屯區大福里里長，於95年間，因自訴人
    之管轄區即台中市西屯區大福里水湳商圈，其周遭擺設攤販
    營商無法自治管理，連曰遭附近住戶檢舉並經台中市警察局
    第六分局取締，攤商因無法擺設攤販致影響攤商生計甚巨，
    嗣經台中市市長曉諭自訴人以里長身分，居間協商攤商與相
    關單位間攤販擺設之問題，自訴人遂於95年7月16日與西屯
    區公所區長洪耕然，共同召開自治管理會議，此有台中市西
    屯區大福里水湳商圈自治管理會議記錄可證（證物一）。
二、又該會議係由相關單位即「大福新城管委會管理委員會」（
    下稱大福新城管委會）、「水湳市場管理委員會」、「大福
    社區發展協會」及攤商各派數名代表出席會議，協商結果由
    各攤販每個月支付新台幣（下同〉3000元交付「大福新城管
    委會」，再由「大福新城管委會」，給付予「大福社區發展
    協會」及「大福里守望相助隊」各2萬元。
三、承上，自訴人於上闢舍議中，僅負責召開並主持會議，對於
    會議之協商結果即：「由各攤販每個月支付新台幣（下同
    )3000 元予大福新城管委會、大福社區發展協會及大福里守
    望相助隊作為各單位之經費，並由大福新城管委會統一收費
    後，再分配予大福社區發展協會及大福里守望相助隊。」，
    各攤商所繳付之費用自始至終並未由自訴人經手，被告先後
    曾任「大福新城營委會」之財委及主委，對於各攤商所繳付
    之費用是繳付至「大福新城管委會」一事，無法諉為不知，
    詎料，於99年台中市西屯區大福里里長選舉期間，與自訴人
    一同身為大福里里長候選人之被告，卻意圖使同為里長候選
    人之自訴人不當選，印製選舉文宣【緊急聲明】（證物二）
    ，交由他人於99年11月26日晚間競選活動結束前之最後期間
    分別向住戶散發，並於選舉文宣中為不實之指稱自訴人於
    95年起即向當地社區索取4萬元之社區回饋金，若拒絕繳交
    則發動不友善通告等語云云…。
四、查，被告所散播之不實之言論，依一般社會觀念判斷，已足
    以使一般選民對於該侵占之情事產生懷疑，而使民眾對於自
    訴人之人格評價產生貶損，足以生損窨自訴人之名譽，更直
    接影響本次選舉結果。
貳、成立犯罪之理由
一、依公職人員選舉罷免法第104條逢規定：「意圖使候選人當
    選或不當選，以文字、圖畫、錄音、錄影、演講或他法，散
    布謠言或傳播不實之事，足以生損害於公眾或他人者，處五
    年以下有期徒刑。」及刑法第310條：「I意圖散布於眾，而
    指摘或傳述足以毀損他人名譽之事者，為誹謗罪，處一年以
    下有期徒刑，拘役或五佰元以下罰金。II散佈文字、圖畫犯
    前項之罪者，處兩年以下有期徒刑，拘役或一千元以下罰金
    。」
二、再參照最高法院92年台上字第3825號刑事判決（證物三）：
    「公職人員選舉罷免法第九十二條係以意圖使候選人當選或
    不當選，以文字、圖畫、錄音、錄影、演講或他法，散布謠
    言或傳播不實之事，足以生損害於公眾或他人，為構成要件
    。是以文字、圖畫、錄音、錄影、演講或他法，散布謠言或
    傳播不實之事之行為人，於主觀上祇須有使候選人當選或不
    當選之意圓，於客觀上其所為足以生損害於公眾或他人，即
    與上開規定之構成要件該當。至於該行為是否足以左右選舉
    結果，則非所問。」，再依最高法院99年台上字第5033號刑
    事判決（證物四）：「行為人對於資訊之不實已有所知悉或
    可得而知，卻仍執意傳播不實之言論，或有合理之可疑，卻
    仍故意迴避真相，假言論自由之名，行惡意攻訐之實者，即
    有處罰之正當性，自難主張免責。」
三、被告先後曾任「大福新城管斧會」之財務委員及主任委員，
    對於各攤商所繳付之費用是繳付至「大福新城管委會」一事
    ，無法諉為不知，甚且，大福新城管委會、大福社區發展協
    會、大福里守望相助隊各自獨立作業，自訴人亦未涉入渠等
    單位之事務，更無經手系爭費用之可能，然被告卻故意散發
    載有不實內容之【緊急聲明】，核被告所為，其使自訴人不
    當選之意圖及惡行甚為明顯，至為酌然。
參、程序部分：
    總上，自訴人爰依刑事訴訟法第319條規定：「I犯罪之被害
    人得提起自訴…。II前項自訴之提起，應委任律師行之。」
    依法提起自訴並委任律師為之。
        為此狀請
鈞院鑒核，依法而為有罪判決，以儆不法。
       此  致
臺灣台中地方法院
證物一：台中市西屯區大福里水湳商圈自治管理會議記錄影本乙
        份
證物二：被告印製之選舉文宣【緊急聲明】影本乙份
證物三：最高法院92年台上字第3825號刑事判決影本乙份
證物四：最高法院99年台上字第5033號刑事判決影本乙份
刑事追加被告暨調查證據聲請狀
自  訴  人 ：吳忠勇
自訴代理人 ：李昶欣律師
被      告 ：吳立群
追 加 被告 ：王永勝     住台中市○○區○○路二段276號9樓
為敬提刑事追加被告暨調查證據聲請狀事：
壹、追加被告部分：
一、 查，被告王永勝於本案中為被告吳忠勇選舉時之「總召集
     人」〔證五），且亦參與本件內容不實緊急聲明（同證二)
     之製作。故被告王永勝與被告吳立群之間必有違反公職人
     員選舉罷免法第104條及刑法第310條等罪之犯意連絡與行
     為分擔，而屬刑法第28條之共同正犯。爰此，以本狀追加
     被告王永勝。
二、 按，自訴人曾擔任台中市西屯區大福里里長10餘年，而自
     訴人於服務期間兢兢業業，且從未眷戀系爭里長職位，況
     自訴人年已老邁，本應為含飴弄孫之年紀，僅因自訴人因
     不捨里民之期待而勉為參選本屆里長。
三、 然，自訴人雖對於未當選之事實並無任何得失之心，但自
     訴人卻不能對於被告等之誣陷坐視不管，靜觀自訴人十數
     年之清譽因被告等意圖當選之不法行徑毀於一旦，還望鈞
     院明察自訴人提起本件自訴之苦衷。
四、 總上，若被告等頫意以書面公告台中市西屯區大福里里民
     事實之真象，並與自訴人協議，提供一定之金額捐獻予相
     關慈善單位，自訴人自不再繼續訴追被告等之犯行。
貳、請求調查證據部分：
一、【請求調查事項】：請求鈞院傳喚證人王焯欉 (住：台中市
                      西屯區○○路○段221號；電話：（04)
                       00000000)。
    【待證事實】：因王焯欉為「大福里守望相助隊」前隊長（
                  大約任職至99年12月15日），故其可證明：
                 「大福新城管委會」每月給付予「大福里守
                 望相助隊」之經費，並非自訴人以個人之地
                 位向「大福新城管委會」索取。而自訴人與
                 系爭金額全無關係。
    【自訴代理人預估詰問時間】：15分鐘。
二、【請求調查事項】：請求鈞院傳喚證人廖本鴻（住：台中市
                      ○○路65巷8號；電話：(0000000000)。
    【待證事實】：因廖本鴻為「大福社區發展協會」現任理事
                  長，故其可證明：「大福新城管委會」每月
                  給付予「大福社區發展協會」之經費，並非
                  自訴人以個人之地位向「大福新城管委會」
                  索取。而自訴人與系爭金額全無關係。
    【自訴代理人預估詰問時間】：10分鐘。
三、【請求調查事項】：請求 鈞院傳喚證人蕭貽滿（住：台中市
                      西屯區○○路○段272號5樓之5；電話：
                      (0000000000)。並函請被告攜帶「大福
                      新城管委會」每月給付「大福里守望相
                      助隊」及「大福社區發展協會」之收據
                      及相關文件到庭。
     【待證事實】：因蕭貽滿為「大福新城管委會」前任副主
                   委，故其可證明：
                   (一）台中市西屯區大福里水湳商圈95年7
                        月16曰自治管理會議之決議結論。
                   (二）系爭經費分毫未經自訴人之手。
        此 致
臺灣台中地方法院
證五: 被告吳立群競選總部成立之邀請卡影本乙份。